【裁判字號】    95,台上,6865
【裁判日期】    951214
【裁判案由】    違反毒品危害防制條例
【裁判全文】
最高法院刑事判決            九十五年度台上字第六八六五號
上  訴  人  甲○○
上列上訴人因違反毒品危害防制條例案件，不服台灣高等法院台
南分院中華民國九十五年八月二十二日第二審更審判決（九十五
年度重上更(二)字第三一號，起訴案號：台灣台南地方法院檢察署
八十七年度偵字第一００一０、一００一一、一０八三０、一０
八三六號），提起上訴，本院判決如下：
    主  文
原判決撤銷，發回台灣高等法院台南分院。
    理  由
本件原判決認定上訴人甲○○與周益生（業經判刑定讞）共同意
圖營利，基於概括之犯意聯絡，以呼叫器及電話聯絡，在台南縣
永康市○○○路一四一巷十一號周益生住處等地，由上訴人提供
第二級毒品安非他命（下稱安非他命）交由周益生售賣予他人，
再由上訴人供給少量安非他命予周益生施用（轉讓安非他命部分
業經判刑定讞）之方式。於民國八十七年八月中旬，連續出售安
非他命予趙宏仁二次，每次售賣一小包，價額新台幣（下同）五
百元。另於同年八月二十三日出售安非他命予陳錦惠一次一包，
價額三千元。嗣陳錦惠為警查獲施用安非他命犯行後，配合警方
以電話聯絡周益生，佯稱欲購買五千元之安非他命，周益生即通
知上訴人送貨到其住處，旋於同月二十五日下午十時十分許，上
訴人至周益生住處欲取款時，為警查獲，在周益生身上扣得供販
賣所用之安非他命二包（淨重一點一二公克、零點二０公克），
並在周益生住處樓梯查扣安非他命一包（淨重零點二五公克）等
情。因而撤銷第一審關於上訴人販賣第二級毒品部分之不當判決
，改判仍論處其共同連續販賣第二級毒品罪刑。固非無見。惟查
：(一)刑事訴訟法第一百五十六條第二項規定，被告之自白，不得
作為有罪判決之唯一證據，仍應調查其他必要之證據，以察其是
否與事實相符。其立法旨在防範被告自白之虛擬致與真實不符，
乃明定限制自白之證據上價值，須藉補強之證據，以擔保其真實
性。上訴人於原審九十五年三月二十八日進行準備程序時，即已
抗辯其警詢供詞不實在，並於同年六月十三日審理程序時表示:
「我向警察說我沒有販賣安非他命，但警察不相信」；經審判長
問：「為何警訊筆錄會那樣寫？」；上訴人答：「那是警察威脅
我的」；審判長問：「你在檢察官那邊也承認你有販賣安非他命
，你有何意見？」；上訴人答：「我當時也向檢察官說我沒有販
賣」等語。上訴人之辯護人抗辯警詢及偵查中之自白，非出於任
意性，經原審當庭勘驗八十七年八月二十六日檢察官偵訊之錄音
帶，結果發現上訴人當時向檢察官稱：「賣給『水晶』（陳錦惠
）的二次是刑警所逼的，事實上我並沒有賣」等語（原審更(二)審
卷第六五頁），但前揭抗辯並未見記錄於八十七年八月二十六日
之偵訊筆錄；經原審法官命法官助理詳聽該次偵訊錄音帶並語譯
全部偵訊內容（原審更(二)審卷第八七至九二頁）兩相比對，八十
七年八月二十六日檢察官之偵訊筆錄內容與法官助理詳聽後語譯
結果正好相反，被告於八十七年八月二十六日接受檢察官偵訊時
詢及：「賣給何人？」，上訴人並未自白：「賣給『水晶』二次
，是周益生拿去幫我賣他，包括被抓這次是第二次」等語。按筆
錄內所載之被告陳述與錄音或錄影之內容不符者，其不符之部分
，不得作為證據，刑事訴訟法第一百條之一第二項定有明文。原
審審理期日既已調查得知上訴人於八十七年八月二十六日之偵查
筆錄與錄音內容不符，仍於判決理由內援引上訴人該次偵查筆錄
作為證據，其採證自屬違背法令。(二)按「訊問被告應全程連續錄
音，必要時，並應全程連續錄影。」、「被告陳述其自白係出於
不正之方法者，應先於其他事證而為調查」，刑事訴訟法第一百
條之一第一項前段及第一百五十六條第三項分別定有明文。上訴
人抗辯其於八十七年八月二十六日之警詢筆錄係受警察脅迫所製
作，經原審函請台南市警察局檢送上訴人、周益生、趙宏仁警詢
筆錄錄音帶，該局函覆：「經查本案承辦人為偵查員林銀樹，惟
該員因涉嫌毒品危害防制條例經台灣台南地方法院九十四年六月
二十七日以九十三年度訴字第六五六號判決書判決有期徒刑七年
二月，褫奪公權六年，另涉嫌貪污治罪條例經台灣高等法院台南
分院九十五年四月十三日以九十四年度上訴字第八二六號判決有
期徒刑六年，褫奪公權六年；林員業經內政部警政署依法予以撤
職處分，目前無法取得聯繫，且本案偵辦時間為八十七年八月二
十六日，距今又經歷林員前往警察大學進修及分發刑事警察局任
職之異動，故無法提供相關警詢時之錄音帶」等語（原審更(二)卷
第九三頁）。按刑事訴訟法第一百條之一於八十七年一月二十日
修正公布，同年同月二十二日生效，本案警察對上訴人之詢問（
即八十七年八月二十六日）既在前揭法條修正生效後，經上訴人
抗辯上揭筆錄與其陳述真意不符，為確保其自白之真實性及筆錄
之公信力，原審向台南市警察局調取當日詢問上訴人過程之錄音
帶或錄影帶勘驗，該局表示無法提供。則上訴人於台南市警察局
所製作之調查筆錄有無證據能力，即堪質疑。原判決理由援引上
訴人八十七年八月二十六日之警詢筆錄作為證據，是否與證據法
則無違，亦有再行探求之餘地。(三)毒品危害防制條例第四條第二
項之販賣第二級毒品罪，以行為人有營利之目的，而販入或賣出
第二級毒品或二者兼而有之之犯行者為其構成要件，故行為人有
無此項犯罪之目的條件，自應於事實欄內為翔實之記載，然後於
理由內說明其憑以認定之證據，始稱適法。原判決論處上訴人販
賣第二級毒品罪，雖於事實欄略載上訴人有販賣第二級毒品營利
之犯意，但理由欄內並未說明其憑以認定之證據。僅略載：「查
安非他命物稀價貴，且為政府所嚴予查緝之違禁物，凡販賣毒品
者，茍無利可圖，應無甘冒被檢警查緝法辦之危險而平價供應他
人之理，因此其販入之價格必較出售之價格低廉，或以同一價格
販賣而減少毒品之份量，而有從中賺取買賣價差牟利之意圖及事
實，應屬合理之認定，倘無差額利潤可圖，衡情其應不致於甘冒
風險，無端平白將毒品原價給予他人施用之可能，堪認被告係基
於營利之意圖而販賣安非他命屬實」等語。非無以臆測之詞，推
定犯罪事實情形。究竟上訴人販入第二級毒品轉賣後所得利益若
干﹖其買賣之間有無差價利潤可圖﹖此等攸關上訴人販賣毒品意
圖營利主觀要件之事項，原判決疏未於理由內論敘其憑以認定之
證據，復有判決理由欠備之可議。上訴意旨指摘原判決違法，尚
非全無理由，應認原判決仍有發回更審之原因。
據上論結，應依刑事訴訟法第三百九十七條、第四百零一條，判
決如主文。
中    華    民    國  九十五  年   十二   月   十四   日
                      最高法院刑事第二庭
                          審判長法官  紀  俊  乾
                                法官  黃  正  興
                                法官  陳  東  誥
                                法官  賴  忠  星
                                法官  王  居  財
      本件正本證明與原本無異
                                      書  記  官
中    華    民    國  九十五  年   十二   月   十八   日
                                                      J


司法院資訊處製作；財團法人民間司法改革基金會備份。
